臺灣臺中地方法院刑事判決　　　　　　 100年度訴字第2293號
公　訴　人　臺灣臺中地方法院檢察署檢察官
被　　　告　李紹弘
上列被告因偽證案件，經檢察官提起公訴（100 年度偵字第1166
7 號），被告於準備程序中就被訴事實為有罪之陳述，於聽取當
事人之意見後，由本院合議庭裁定由受命法官獨任以簡式審判程
序審理，判決如下：
    主    文
李紹弘教唆證人於執行審判職務之公署審判時，於案情有重要關
係之事項，供前具結，而為虛偽陳述，處有期徒刑肆月。
    事    實
一、緣李紹弘前曾於民國99年4 月12日下午5 時16分許，以所持
    用之行動電話門號0000000000號，與楊英啟持用之行動電話
    門號0000000000號聯絡毒品交易事宜後，於同日晚上10時許
    ，在臺中市○區○○路191 號之國立臺中高工大門口前，由
    李紹弘交付第三級毒品愷他命1 包予楊英啟，並自楊英啟處
    取得新臺幣（下同）2,500 元販賣毒品所得之行為，嗣經臺
    灣臺中地方法院檢察署檢察官指揮行政院海岸巡防署海岸巡
    防總局中部地區巡防局彰化機動查緝隊，對李紹弘所持用之
    前揭行動電話門號實施通訊監察後，偵悉上情，經檢察官以
    99年度偵字第21109 號、20779 號對李紹弘提起公訴，而由
    本院以99年度訴字第3183號受理繫屬期間，李紹弘為圖脫免
    刑責，竟於該案經本院排定傳喚楊英啟到庭行交互詰問之情
    形下，基於教唆偽證之犯意，於100 年1 月3 日某時許，前
    往彰化縣溪湖鎮某友人住處與楊英啟見面，當場教唆原無偽
    證犯意之楊英啟於前往法院作證時，就有關李紹弘販賣愷他
    命給其之案情有重要關係之事項，故為虛偽之陳述，楊英啟
    聽聞李紹弘之唆使後，乃生偽證之犯意，而於100 年1 月4
    日上午10時15分許，在本院刑事第2 法庭內，於本院審理99
    年度訴字第3183號李紹弘販賣第三級毒品案件時，經審判長
    告知楊英啟若恐因陳述致自己或與其有刑事訴訟法第180 條
    第1 項關係之人受刑事追訴或處罰者，得依同法第181 條規
    定拒絕證言及具結義務之規定，楊英啟表示願意作證，並於
    朗讀證人結文，而於供前具結後，對於案情有重要關係之事
    項，虛偽證述稱：沒有向李紹弘購買過第三級毒品愷他命，
    是和李紹弘一起抽過K 煙，伊沒有拿錢給李紹弘，之前在警
    詢跟偵查中說伊有跟李紹弘買愷他命，是因為那時候以為那
    樣就是交易，太緊張了，伊拿2,500 元給李紹弘是之前向李
    紹弘借錢云云，而隱匿伊向李紹弘購買愷他命之情節，足以
    影響本院審理李紹弘所涉販賣第三級毒品案件結果之正確性
    。嗣因本院99年度訴字第3183號判決審結後，認定李紹弘確
    有於上開毒品交易時地販賣愷他命予楊英啟之犯行存在，而
    判決李紹弘有期徒刑6 年在案，同時以楊英啟到庭具結後所
    為上開證述，要屬迴護李紹弘之虛偽陳述，涉有偽證罪嫌等
    情，函送臺灣臺中地方法院檢察署檢察官偵辦後，檢察官於
    100 年2 月24日以100 年度偵字第4153號偽證案件，傳訊楊
    英啟，經楊英啟於偵查中自白係受李紹弘教唆始故為虛偽陳
    述等情後，循線查悉李紹弘（楊英啟所涉偽證罪，業經本院
    另以100 年度訴字第811 號判決判處有期徒刑2 月，緩刑2
    年確定）。至李紹弘所涉販賣第三級毒品案件於上訴後，由
    臺灣高等法院臺中分院以100 年度上訴字第519 號案件受理
    繫屬期間，經臺灣高等法院臺中分院檢察署檢察官就李紹弘
    所涉教唆偽證罪嫌，函送臺灣臺中地方法院檢察署檢察官偵
    辦，檢察官以100 年度偵字第11667 號偵查後，於100 年6
    月2 日傳訊李紹弘到庭，李紹弘乃於該次檢察官訊問時，自
    白上揭教唆楊英啟犯偽證罪之犯行不諱，因而偵悉上情（至
    李紹弘所涉販賣第三級毒品案件，嗣經臺灣高等法院臺中分
    院於100 年5 月31日以100 年度上訴字第519 號撤銷原判決
    ，改判處有期徒刑3 年，再經最高法院於100 年8 月4 日，
    因上訴違背法律上程式之理由，以100 年度台上字第4270號
    判決駁回上訴確定）。
二、案經臺灣高等法院臺中分院檢察署函送臺灣臺中地方法院檢
    察署檢察官偵查起訴。
    理    由
一、程序方面：
  (一)本案被告李紹弘所犯係死刑、無期徒刑、最輕本刑為3 年以
    上有期徒刑以外之罪，被告於行準備程序中就被訴事實為有
    罪之陳述，經法官告知簡式審判程序之旨，並聽取公訴人、
    被告之意見後，本院合議庭認為適宜由受命法官獨任進行簡
    式審判程序，而依刑事訴訟法第273 條之1 第1 項規定，裁
    定改用簡式審判程序，是本案之證據調查，依刑事訴訟法第
    273 條之2 、同法第159 條第2 項之規定，不適用傳聞法則
    有關限制證據能力之相關規定。
  (二)本案被告所為不利於己之供述，並無出於強暴、脅迫、利誘
    、詐欺、疲勞訊問、違法羈押或其他不正之方法，亦非違反
    法定障礙事由經過期間不得訊問或告知義務之規定而為，依
    刑事訴訟法第156 條第1 項、第158 條之2 規定，應認其有
    證據能力。
  (三)本案認定犯罪事實所憑之證據，並無違反法定程序而取得之
    情形，依刑事訴訟法第158 條之4 反面規定，自有證據能力
    。
二、經查：
  (一)上揭犯罪事實，業據被告李紹弘於檢察官100 年6 月2 日偵
    訊時，及於本院審理中自白不諱，並經受教唆之楊英啟於10
    0 年2 月24日檢察官訊問時，向檢察官供陳：係李紹弘私底
    下在伊去法院作證之前一天，到伊彰化縣溪湖鎮之路上找伊
    ，看伊能不能幫他一下，叫伊說他沒有賣伊，坦承有在法院
    時作偽證等語明確，且有本院99年度訴字第3183號100 年1
    月4 日審判筆錄、臺灣臺中地方法院檢察署檢察官100 年度
    偵字第4153號起訴書、被告之行動電話門號0000000000號通
    訊監察譯文、楊英啟於100 年1 月4 日簽具之證人結文等證
    據附卷可稽，互核相符，由此足認被告李紹弘於偵查中及本
    院審理中所為任意性自白，核與事實相符，洵堪採信。
  (二)按刑法第168 條偽證罪係以證人、鑑定人、通譯於執行審判
    職務之公署審判時或於檢察官偵查時，於案情有重要關係事
    項，供前或供後具結，而為虛偽之陳述為構成要件；所謂於
    案情有重要關係之事項，係指該事項之有無，足以影響於裁
    判之結果，有使裁判陷於錯誤之危險者而言（最高法院96年
    度臺上字第7239號判決參照）。亦即，刑法上之偽證罪，為
    形式犯，不以結果之發生為要件，證人於供前或供後具結而
    就案情有重要關係事項，故為虛偽陳述，其犯罪即成立，而
    該罪所謂於案情有重要關係之事項，則指該事項之有無，足
    以影響於裁判之結果者而言，至於其虛偽陳述，法院已否採
    為裁判或檢察官據為處分之基礎，或有無採為基礎之可能，
    皆於偽證罪之成立無影響（最高法院71年臺上字第8127號判
    例、84年度臺上字第3949號判決意旨參照）。復按，所謂教
    唆犯者，係對於有責任能力之特定人，於其無犯意或犯意尚
    未確定之際，教唆其實行犯罪（最高法院70年臺上字第4082
    號判例意旨參照），而被告在訴訟上固有緘默權，且受無罪
    推定之保障，不須舉證證明自己無罪，惟此均屬消極之不作
    為，如被告積極教唆他人偽證，為自己有利之供述，已逾越
    上揭法律對被告保障範圍，此作為對司法審判之公正，進行
    侵害，不能無罰，此與上述法律對其消極不作為之保障，自
    屬有別。最高法院24年上字第4974號判例謂「犯人自行隱避
    ，在刑法上既非處罰之行為，則教唆他人頂替自己，以便隱
    避，當然亦在不罰之列」，乃針對刑法第164 條第2 項頂替
    罪所作之解釋，尚不得比附援引，藉為教唆偽證罪之免責事
    由（最高法院93年度臺上字第141 號、97年度臺上字第2162
    號判決意旨參照）。查被告李紹弘基於教唆偽證之犯意，唆
    使證人楊英啟向職司審判職務之本院審判時，就「李紹弘有
    無於99年4 月12日晚上10時許，在臺中市○區○○路191 號
    之國立臺中高工大門口前，交付第三級毒品愷他命1 包予楊
    英啟後，自楊英啟處取得2,500 元販賣毒品所得」此一於案
    情有重要關係之事項，故為虛偽陳述，證人楊英啟經其唆使
    而生偽證之犯意，且於100 年1 月4 日到庭作證時，經本院
    告知得依刑事訴訟法第181 條拒絕證言之規定後，猶於供前
    具結，並為上開李紹弘並未販賣愷他命給伊之虛偽陳述，足
    生影響裁判之結果，自屬偽證無疑。
  (三)綜上所述，本案事證明確，被告李紹弘所涉教唆偽證犯行，
    洵堪認定，應予依法論科。
三、核被告李紹弘所為，係犯刑法第29條、第168 條之教唆犯偽
    證罪。又刑法第172 條減輕其刑之規定，以虛偽陳述之人於
    所虛偽陳述之案件，裁判或懲戒處分確定前自白者為要件。
    查被告李紹弘於其教唆楊英啟所虛偽陳述之案件（即李紹弘
    販賣第三級毒品案件）尚在臺灣高等法院臺中分院受理繫屬
    期間，即於100 年6 月2 日檢察官偵查中自白其所犯上開教
    唆偽證犯行，此觀諸臺灣高等法院被告前案紀錄表、臺灣臺
    中地方法院檢察署100 年度偵字第11667 號100 年6 月2 日
    訊問筆錄之記載即明，顯係在所教唆他人虛偽陳述之案件裁
    判確定前自白，應依刑法第172 條之規定，減輕其刑。爰審
    酌被告李紹弘犯罪之動機及目的係為脫免自己所涉販賣第三
    級毒品之刑責、而以教唆楊英啟為偽證之方式涉犯本案，其
    教唆偽證之行為，業已妨礙司法機關事實認定及審判職務之
    適正執行，本不得輕縱，惟斟酌被告並非頑劣惡徒，前無與
    本案相類似之偽證、誣告等妨害國家法益之素行，堪認其品
    行、素行均尚可，而其智識程度為高中畢業、家庭經濟狀況
    僅每月賺取4 、5 千元薪資，供祖父母貼補家用，及斟酌被
    告李紹弘犯罪後自白犯行，犯後態度尚佳等一切情狀，量處
    如主文所示之刑，以資懲儆。
四、末按，刑法及其特別法有關加重、減輕或免除其刑之規定，
    依其性質，可分為「總則」與「分則」二種。其屬「分則」
    性質者，係就其犯罪類型變更之個別犯罪行為予以加重或減
    免，使成立另一獨立之罪，其法定刑亦因此發生變更之效果
    ；其屬「總則」性質者，僅為處斷刑上之加重或減免，並未
    變更其犯罪類型，原有法定刑自不受影響。此關乎刑法第41
    條、刑事訴訟法第376 條第1 款等法律之適用，應加以辨明
    。刑法第172 條就犯偽證罪、誣告罪，於裁判或懲戒處分確
    定前自白者，應減輕或免除其刑之規定，雖列於刑法分則編
    ，且係就個別之特定犯罪行為而設，然其立法目的與自首規
    定雷同，係在藉此刑罰優惠，鼓勵行為人能及時悔悟，以期
    早日發現真實，節省訴訟勞費，避免審判權遭受不當之侵害
    ，此一規定既未變更其犯罪類型，自屬相當於「總則」之減
    免其刑規定，其原有法定刑並不因此而受影響。是犯刑法第
    168 條之偽證罪，其法定刑為7 年以下有期徒刑，縱行為人
    於所偽證之案件裁判確定前自白，經依同法第172 條規定減
    輕其刑，並宣告6 月以下有期徒刑者，仍無法依同法第41條
    規定諭知易科罰金之折算標準（最高法院95年度臺上字第49
    27號判決意旨參照）。是以被告雖已符合刑法第172 條減輕
    其刑之規定，然僅屬刑法總則之減輕，並不因而發生法定刑
    變動之效果，則該罪之最重本刑仍為有期徒刑7 年，而與刑
    法第41條第1 項規定限於最重本刑5 年以下有期徒刑之罪始
    得易科罰金之要件不符，故本院雖僅判處被告6 月以下有期
    徒刑，仍毋須併予諭知易科罰金折算標準，併此敘明。
據上論斷，應依刑事訴訟法第273 條之1 第1 項、第299 條第1
項前段，刑法第29條、第168條、第172條，判決如主文。
本件經檢察官沙小雯到庭執行職務。
中    華    民    國  100     年    11    月    29    日
                  刑事第十九庭    法  官  胡芷瑜
以上正本證明與原本無異。
如不服本判決，應於收受送達後10日內向本院提出上訴書狀，並
應敘述具體理由；其未敘述上訴理由者，應於上訴期間屆滿後20
日內向本院補提理由書（均須按他造當事人之人數附繕本）「切
勿逕送上級法院」。
                                  書記官  曾惠雅
中    華    民    國  100     年    11    月    29    日
附錄論罪科刑法條全文：
刑法第168 條（偽證罪）
於執行審判職務之公署審判時或於檢察官偵查時，證人、鑑定人
、通譯於案情有重要關係之事項，供前或供後具結，而為虛偽陳
述者，處7 年以下有期徒刑。
刑法第172條（偽證、誣告自白減免）
犯第168 條至第171 條之罪，於所虛偽陳述或所誣告之案件，裁
判或懲戒處分確定前自白者，減輕或免除其刑。